【裁判字號】    97,台上,5187
【裁判日期】    971017
【裁判案由】    違反貪污治罪條例
【裁判全文】
最高法院刑事判決            九十七年度台上字第五一八七號
上  訴  人  甲○○
                    弄10號
上列上訴人因違反貪污治罪條例案件，不服台灣高等法院中華民
國九十七年七月三十一日第二審更審判決（九十七年度上更(一)字
第一六九號，起訴案號：台灣桃園地方法院檢察署九十五年度偵
字第二一五三一號），提起上訴，本院判決如下：
    主  文
上訴駁回。
    理  由
按刑事訴訟法第三百七十七條規定，上訴於第三審法院，非以判
決違背法令為理由，不得為之。是提起第三審上訴，應以原判決
違背法令為理由，係屬法定要件。如果上訴理由書狀並未依據卷
內訴訟資料，具體指摘原判決不適用何種法則或如何適用不當，
或所指摘原判決違法情事，顯與法律規定得為第三審上訴理由之
違法情形，不相適合時，均應認其上訴為違背法律上之程式，予
以駁回。本件原判決維持第一審論上訴人甲○○以不具公務員之
身分，對於公務員，關於違背職務之行為，行求賄賂罪，處有期
徒刑壹年陸月，減為有期徒刑玖月，褫奪公權壹年之判決，駁回
上訴人在第二審之上訴。係依憑上訴人於原審供承：伊係上福土
石方資源有限公司（下稱上福公司）之負責人，民國九十五年八
月二十三日晚，與友人許煒至許枝福（現改名為許家郡，以下
仍稱許枝福）家，並自門外丟入現鈔等情不諱，參酌證人即桃園
縣觀音鄉（下稱觀音鄉）公所清潔隊（下稱清潔隊）稽查員許枝
福於偵查及第一審審理時證稱：九十五年八月十九日伊與同事賀
志航一同到觀音鄉草漯村十八鄰土地公廟附近空地，許煒過來
問伊等來意，伊告以：有民眾檢舉傾倒廢土之事，伊來稽查云云
。同月二十三日晚上，有人到伊家按電鈴，是許煒喊伊名字，
說：要和伊聊天云云，伊不開門，與許煒同來之上訴人就從門
縫丟入一疊錢，伊開門要其等把錢拿走時，就看到一台車子開走
，伊就打電話向伊隊長傅智麟報告，嗣警員到達時，上訴人前來
表示是其不小心掉錢；證人即清潔隊隊長傅智麟於偵查時證稱：
許枝福勘察現場後，回報說有填土動作，伊等懷疑是附近土石方
場所為，當晚，警方詢問在場之上訴人，伊等告以不能行賄各等
語，及卷附稽查日報表二紙、許枝福繪製之其住處大門形狀圖一
紙、行賄現場照片四張等證據資料，而為論斷，已敘述其所憑之
證據及認定之理由。而以上訴人否認有上開犯行，辯稱：伊誤認
在伊公司外幫忙除草者為清潔隊人員，為了慰勞，才請許煒帶
至許枝福家，自外丟入現鈔，並無行賄之意云云，係飾卸之詞，
無足採取，在理由內依憑調查所得證據，詳加指駁；並說明：（
一）上訴人就其現金究係不小心掉落；抑或刻意丟入許枝福家中
？一再更異說詞。且於偵查時供以：為了感謝許枝福到伊土石方
場幫忙除草，才要致謝；而於第一審審判時則稱：不能確定許枝
福有無除草，只是要透過其處理各等語，況若上訴人有慰勞清潔
隊之意，自可於上班時間前往清潔隊，向負責除草之清潔隊員表
達感謝之意，及致贈慰勞金，豈有於夜間由許煒帶領，冒然前
往與其素不相識，又未參與除草工作之許枝福住處，按鈴喊叫，
且在許枝福不願回應之情況下，擅將現款丟入許枝福住處之理。
（二）證人許煒於第一審審判時雖證以：上訴人當天與伊閒聊
時，談及有人至上福公司外頭割草之事，伊告以應係清潔隊所為
，且伊家附近有在清潔隊工作之許枝福，上訴人乃要伊帶往致謝
云云。然其於偵查時卻稱：當晚上訴人說要到許枝福家拜訪，伊
不悉上訴人之意等語，前後不一，且上訴人如有道謝之意，何以
許煒及上訴人於偵查時均不據實以告，甚而上訴人原否認放置
現金之情事，迨檢察官提示現場之現金照片後，才稱：現金是不
小心掉落云云。足認許煒於第一審審判時所證，應係意圖迴護
上訴人之說詞，不足為上訴人有利之認定。（三）許枝福連續於
九十五年八月十九、二十日至上福公司外圍之空地查緝廢土，上
訴人應係為防止上福公司傾倒廢土之計畫受阻，及遭許枝福舉發
查緝，而於上福公司傾倒廢土遭查緝之三日後，邀同知情之許煒
，前往許枝福住處叫門，並在未獲回應情況下，將現金丟入許
枝福住處，其有行求賄賂公務員違背職務之動機及犯意甚為明確
。雖上訴人與許枝福間未曾交談，然上訴人身為上福公司之負責
人，如上福公司因許枝福之查緝，將受處罰或無法繼續傾倒廢土
，故縱上訴人並未向許枝福明示要求為違背職務之行為，然依一
般社會常情，及參酌許枝福於第一審審判時所證：伊當時直覺反
應是要叫警察及伊主管來，因為稽查人員常會碰到這種事情，有
時伊在開車，業者會直接開啟車門，丟錢進來等語，許枝福心中
已明來者是欲行賄始嚴詞峻拒。足認上訴人將現金丟入負責查緝
廢土之許枝福住處內，顯係要求許枝福免於繼續查緝廢土之職務
之意，所為已構成行求賄賂罪名無疑。至觀音鄉公所九十七年五
月二十三日觀鄉清字第０九七０００八七一六號函雖稱：本件並
無發現回填及告發之情等旨，然許枝福於九十五年八月十九日赴
現場查緝時，確有挖土機、砂石車、鋼板等物，且上訴人嗣後並
赴許枝福家行賄，已如上述，自不因該鄉公所未有發現不法及未
製單告發之情，而為上訴人有利認定之理由。從形式上觀察，原
判決並無違背法令之情形存在。上訴意旨略稱：（一）清潔隊稽
查員是否屬修正後刑法第十條第二項第一款之公務員，原判決未
詳說明論列，自有判決理由不備之違誤。（二）觀音鄉公所移送
函及原判決均認定上訴人行賄之金額為新台幣（下同）二萬元之
依憑為何？而如認上訴人有行賄，何以未將行賄款扣案？且苟上
訴人欲行賄，何以事前未加包裝，「隨便抓一把就丟進去」？原
判決疏未詳究，難謂無判決理由不備之違誤。（三）據觀音鄉公
所上開九十七年五月二十三日復函，及許枝福之證述，挖土機、
鋼板之舖設係為一定之目的而為，未能證明係上訴人之公司所為
，原判決遽認本件傾倒廢土者乃有地緣上密切關係之上福公司，
即嫌率斷，有違證據法則及論理法則。（四）依許枝福之證述，
其當晚拒絕開門，迨見到有錢自門外塞入後，始驚覺與其職務有
關。原判決卻認許枝福已知來者是要行賄，上訴人擅將現金丟入
，是在免於被查緝等情，即與卷證資料不符，有證據上理由矛盾
之違誤等語。惟查：（一）採證認事、證據之取捨及證據證明力
之判斷，為事實審法院之職權，倘無違背證據法則，即不得任意
指為違法。原判決已就相關事證詳加調查論列，復綜合上訴人之
供述及許枝福之證言，參互斟酌判斷，資為不利於上訴人之認定
，並已詳敘其取捨判斷，及上訴人將現金約二萬元丟入負責查緝
廢土之許枝福住處內，係圖免於繼續被查緝，所為已構成行求賄
賂罪之心證理由，並無判決理由不備、採證違反法則及應於審判
期日調查之證據而未予調查之違法情形。上訴意旨無非就原審採
證認事之職權行使，專憑己見，泛言指摘，再為事實上之爭執，
並非依據卷內訴訟資料而為之具體指摘，自非適法之第三審上訴
理由。（二）原判決理由欄貳之四已說明許枝福乃清潔隊稽查員
，為依法令服務於地方自治團體所屬機關而具有法定職務權限之
人，屬刑法第十條第二項第一款公務員之理由，並無上訴意旨所
指判決理由不備之情形。上訴論旨妄指為違法，顯非合法之第三
審上訴理由。（三）上訴人於偵、審中就觀音鄉公所移送函敘述
其塞入許枝福宅中之現金乃約二萬元之數額，未曾否認，僅爭執
並非以之行賄之意，並有卷附遺留現場之約二萬元現金照片可稽
，原判決因而依憑上訴人所供及許枝福所證，認定上訴人行賄之
金額為二萬元，並無違背證據法則之情形，上訴人自不得執此指
摘，資為正當之第三審上訴理由。（四）其餘上訴意旨，則置原
判決之明白論斷於不顧，或仍持原判決已說明理由而捨棄不採之
陳詞辯解，再為事實上之爭執，或就屬於事實審法院採證認事職
權之行使，或就不影響於判決本旨之枝節事項，全憑己見，任意
指摘，難謂已符合首揭法定上訴第三審之要件。其上訴違背法律
上之程式，應予駁回。
據上論結，應依刑事訴訟法第三百九十五條前段，判決如主文。
中    華    民    國  九十七  年    十    月   十七   日
                      最高法院刑事第三庭
                          審判長法官  林  增  福
                                法官  張  清  埤
                                法官  陳  世  雄
                                法官  蔡  國  在
                                法官  郭  毓  洲
      本件正本證明與原本無異
                                      書  記  官
中    華    民    國  九十七  年    十    月  二十二  日
                                                    Ｒ


司法院資訊處製作；財團法人民間司法改革基金會備份。
